臺灣臺中地方法院民事判決　99年度訴字第2664號
原　　　告　台碩不動產經紀有限公司
法定代理人　陳彥汝
訴訟代理人　駱威文律師
被　　　告　林坤寅
　　　　　　林智偉
　　　　　　林智遠
共　　　同
訴訟代理人　宋永祥律師
　　　　　　鄭志誠律師
上列當事人間請求給付報酬事件，本院於民國100年8月10日言詞
辯論終結，判決如下：
    主      文
被告林坤寅應給付原告新臺幣肆拾陸萬貳仟柒佰貳拾元，及自民
國99年12月16日起至清償日止，按週年利率5%計算之利息。
原告其餘先位之訴駁回。
訴訟費用由被告林坤寅負擔60%，餘由原告負擔。
本判決原告勝訴部分，得為假執行。但被告林坤寅如以新臺幣肆
拾陸萬貳仟柒佰貳拾元，為原告預供擔保後，得免為假執行。
    事實及理由
甲、先位之訴部分
壹、原告起訴主張：
一、被告林坤寅於民國99年7 月16日，因健康不佳而授權其次子
    即被告林智遠與原告之代理人徐偉琮簽訂專任委託銷售契約
    書（原證1 ），委託原告出售被告林坤寅所有坐落臺中市○
    里區○○路○段445號房屋及其基地，約定售價為新臺幣（下
    同）2,300萬元，並特別約定底價為2,100萬元，委託期間自
    99 年8月1日起至99年10月31日止。被告林坤寅另於99年9月
    13 日、99年9月17日，授權其長子即被告林智偉分別與原告
    之代理人陳彥汝、徐偉琮就前開專任委託銷售書訂立委託事
    項變更契約書（原證2、3），委託底價分別變更為1,979 萬
    元、1,927萬元。
二、訂約後，原告於99年8 月間覓得買主黃升一，其除支付定金
    10萬元予原告代收外，並於99年9 月26日簽立不動產買賣意
    願書表示願以1,928萬元承購前開房地（原證4、不動產買賣
    意願書與買方給付服務費承諾書）。被告林坤寅亦已授權被
    告林智遠代其於前開不動產買賣意願書中簽名，表示同意依
    該不動產買賣意願書上之條件出售前開不動產，是依該不動
    產買賣意願書第3條第1款約定，買賣契約即已成立生效，被
    告林坤寅自應依系爭專任委託銷售契約第5條第1項之約定，
    給付按成交價額1,928 萬元4%計算之報酬予原告。嗣被告林
    坤寅表示不願與黃升一簽約，然依系爭專任委託銷售契約第
    8 條第3項第3款之約定，視為原告已完成仲介義務；且被告
    林坤寅以故不出面訂約之不正當方法，阻止訂約之機會或媒
    介，依法亦視為居間條件成就，故被告林坤寅仍應給付前開
    報酬770,800 元。原告亦多方邀約買賣雙方簽訂買賣契約書
    ，然均遭被告林坤寅拒絕，被告林坤寅甚至針對原告之邀約
    催告以存證信函向原告表示拒絕以該價格出售（原證5 、員
    林中正路第497 號存證信函），並拒絕依約給付原告報酬，
    爰依系爭專任委託銷售契約之約定，請求被告給付前開金額
    及其法定利息。
三、對被告林坤寅抗辯之陳述：
（一）系爭專任委託銷售契約上之蓋印及簽名，均係被告林坤寅
      之子即被告林智遠或被告林智偉所為，並非被告林坤寅自
      己所為，而被告林坤寅亦自認確與原告簽訂系爭專任委託
      銷售契約書。由是以觀，被告林坤寅確有授權其子為其代
      理人，應無疑義。甚至被告林智偉代理簽立委託事項變更
      契約書時，被告林坤寅均在場。被告林智偉均係於被告林
      坤寅決定後，始代理簽名。
（二）至被告林坤寅所舉系爭專任委託銷售契約第8條第2款之約
      定，係委託人之義務，殊不得以委託人不盡其義務，反而
      作有利於委託人之解釋或認定，尤不得以之遽謂受託人明
      知其無代理權。況該條款僅就簽訂系爭契約之情形規範，
      不及於其他。再者，姑不論被告林坤寅確授權其子為其代
      理人，實則被告林智遠、林智偉係被告林坤寅之子，一般
      人均不疑有他，實符常情。自難謂原告明知其等無代理權
      ，故原告自屬善意相對人。
（三）參酌台灣桃園地方法院91年簡上字第66號民事判決、台灣
      台北地方法院91年簡上字第84號民事判決，則原告請求被
      告林坤寅給付按成交價額1928萬元之4%計算之報酬，並無
      為數過鉅而有失公平之情形，洵有理由，被告林坤寅主張
      酌減，非有理由。
四、並聲明：（一）被告林坤寅應給付原告770,800 元，及自99
    年12月16日起至清償日止按年息5%計算之利息。（二）訴訟
    費用由被告林坤寅負擔。（三）請准供擔保宣告假執行。
貳、被告則以：
一、被告林坤寅確於99年7 月16日與原告簽立系爭專任委託銷售
    契約，約定系爭房地之售價為2,300 萬元，並特別約定底價
    為2,100 萬元，委託期間自99年8月1日起至99年10月31日止
    。然被告林坤寅自始均未曾授權他人代理出面訂立系爭契約
    之任何文件，原告誘使被告林智偉、林智遠代為簽立系爭委
    託事項變更契約書及不動產買賣意願書，被告林智偉、林智
    遠應屬無權代理。
（一）依系爭契約第8條第2項約定：「由代理人出面代理甲方（
      即被告林坤寅）簽立委託銷售契約書者，應檢附所有權人
      之身分證正反面影印本、授權書及印鑑證明交付由乙方（
      即原告）驗證收執，以利乙方作業。」可知，倘被告林坤
      寅要授權他人代與原告接洽系爭房地之買賣事宜，須另外
      簽立授權書並提供身分證正反面影印本及印鑑證明，向原
      告明示有授權他人代為處理之意旨，並經原告驗證收執。
      原告身為專業之房屋仲介公司，且系爭契約係原告所撰擬
      之定型化契約，並提供予客戶使用，原告對於系爭契約之
      前開規定要難諉為不知。然被告林坤寅自始僅與原告簽訂
      系爭專任委託銷售契約，從未向原告表示有授權他人為代
      理人，更未簽署任何授權書交付原告，是原告顯然明知被
      告林坤寅並未授權他任代為處理系爭房地之買賣事宜。
   1、系爭專任委託銷售契約乃係原告所提供之定型化契約，其
      第8條第2項約定目的乃在確認不動產所有權人確有授權代
      理人代為出售不動產，以確保交易安全，避免衍生產權糾
      紛。是授權他人代為簽訂系爭契約應出具授權書，不僅為
      被告林坤寅之義務，確認代理人為有權代理，更係身為專
      業房屋仲介公司之原告所應負起之善良管理人之注意義務
      。原告專門經營不動產仲介事務，對於委託出售不動產之
      人是否具有所有權，亦或已取得合法授權，本係其與委託
      人簽約前須確認之事項，更遑論系爭契約已有委託人需出
      具授權書之明文記載。準此，原告既明知被告林坤寅從未
      簽署授權書，則原告對於被告林智偉、林智遠未有取得合
      法授權，卻逕以代理人名義代為簽署委託事項變更契約書
      及不動產買賣意願書，確係無權代理之行為，要難諉為不
      知，原告確係惡意之相對人，足堪認定。
   2、至委託事項變更契約書或不動產買賣意願書，均係原告與
      被告林坤寅就本件委託銷售事宜所衍生之契約文件，應屬
      系爭契約之一部。是在簽訂委託事項變更契約書或不動產
      買賣意願書時，本應一體適用系爭契約之相關約定，乃屬
      當然。故原告主張系爭契約第8條第2項約定僅限於簽訂專
      任委託銷售契約之情形，不及其他云云，自不可採，更有
      違誠信。
（二）原告所提之委託事項變更契約書及不動產買賣意願書，雖
      確係被告林智偉、林智遠分別以被告林坤寅代理人之名義
      代為簽署，均非被告林坤寅所親自簽名。然被告林坤寅既
      從未授權予被告林智偉、林智遠，且為原告所明知，是被
      告林智偉、林智遠以被告林坤寅之代理人名義簽訂委託事
      項變更契約書及不動產買賣意願書之行為，應屬無權代理
      之行為，經被告林坤寅拒絕承認後，應對被告林坤寅不生
      效力。
（三）系爭專任委託銷售契約確係被告林坤寅親自簽訂，此觀之
      系爭契約末頁「委託人簽章」欄位之記載，係以被告林坤
      寅之名義簽署，並無第三人表明代理意旨代為簽署；另比
      較被告林智偉、林智遠無權代理被告林坤寅所簽署委託事
      項變更契約書及不動產買賣意願書，被告林智偉、林智遠
      在無權代理被告林坤寅簽署時，均有表明代理之意旨，同
      時簽署林坤寅及自己之姓名，二者顯有差異。準此，足見
      系爭專任委託銷售契約確非被告林智偉、林智遠代為簽署
      ，而係被告林坤寅親自簽名。原告主張前開委託銷售契約
      係被告林智偉或林智遠代為簽署，實屬無稽。
二、且原告自始均未邀約被告林坤寅與買方一同至原告處簽訂系
    爭土地之買賣契約，且被告林坤寅迄仍願依約將系爭不動產
    出售，被告林坤寅應無系爭契約第8條第3項第3款所稱「因
    可歸責於甲方（即被告林坤寅）之事由不願或無法與乙方（
    即原告）所介紹之客戶簽立度動產買賣契約書」之事由。
（一）衡諸一般不動產仲介買賣之實務作法，在買方與賣方透過
      仲介公司議定買賣價金後，通常會由仲介公司向買賣雙方
      約定簽約日期，並聯絡代書，使買賣雙方一同前往約定處
      所進行買賣契約之簽約事宜。然原告在被告林智遠簽訂不
      動產買賣意願書後，卻私下持不動產買賣契約書要求被告
      林坤寅先單獨簽立，嗣再將被告林坤寅簽立之買賣契約交
      予買方簽約，而被告林坤寅認為買賣雙方既已議價達成合
      意，本應與代書約好時間，由買賣雙方一同簽約，乃要求
      原告與買方約時間見面簽約。詎原告竟拒絕與買方約時間
      一同前往原告處進行簽約事宜，是被告林坤寅自無從與買
      方簽約，並無拒絕簽約之情事。原告顯未盡善良管理人之
      注意義務，積極協助被告林坤寅與買方完成簽約事宜，反
      在未邀約買賣雙方簽約前，即片面以被告林坤寅拒絕簽約
      為由，強行要求被告林坤寅支付報酬，原告請求不僅與系
      爭契約約定不符，更有違誠信。
（二）至原告以原證5 之存證信函主張有多方要約買賣雙方簽約
      ，均為被告林坤寅所拒絕云云，容與事實有間。查被告林
      坤寅當初即對原告明知被告林坤寅並未出具授權書，卻用
      連哄帶騙之方式誘使被告林智偉、林智遠代為簽署相關契
      約有所不滿。是當原告通知已尋得買方時，被告林坤寅遂
      要求要自行委請代書，與買方見面一同簽訂買賣契約。然
      原告堅持要委請與原告配合之代書，並私下持不動產買賣
      契約書要求被告林坤寅先單獨簽立，嗣再將被告林坤寅簽
      立之買賣契約交予買方簽約，被告林坤寅認為此種簽約方
      式實與常情有違，不免懷疑買方是否真有其人，乃要求原
      告先聯絡買方約好時間一起簽約。詎原告自此即未再通知
      被告林坤寅簽約，反委請律師寄發存證信函，片面主張被
      告林坤寅違約拒絕簽約，要求被告林坤寅應賠償全部之居
      間報酬。被告林坤寅見原告處理本件居間事務不僅過於草
      率，說詞反覆，更片面捏照事實要求賠償，對原告之專業
      能力已無法完全信任，遂以原證5 之存證信函，表明拒絕
      承認林智偉、林智遠無權代理之意旨。而被告林坤寅於本
      件訴訟程序表明仍願意將系爭不動產出售，乃係考量為使
      本件紛爭早日順利解決，不願在無意義之紛爭上浪費時間
      。倘被告林坤寅真要藉詞惜售系爭不動產，豈會一再表明
      願意將系爭不動產出售？是原告前開主張，不僅混淆事實
      ，更有斷章取義之嫌，實不足採。
三、故原告既未依系爭契約所訂定條件，幫被告林坤寅尋得買方
    ，促成雙方簽訂買賣契約以完成居間義務，亦即未完成系爭
    委託銷售事宜，自不得依系爭契約之約定向被告林坤寅請求
    居間報酬。
（一）系爭契約第5條第2項約定：「給付時機：甲方承諾應於契
      約成立時給付約定之服務報酬，若簽立書面買賣契約後，
      則簽約同時支付70%，甲方收到尾款同時支付30%。」，已
      明訂被告林坤寅最早應於與買方簽訂買賣契約之同時，給
      付70%之居間報酬，待收到買賣價金之尾款時，給付30%之
      居間報酬。而系爭契約第5條第1項亦明定被告林坤寅可由
      買方將買賣價金存入履保專戶後，自履保專戶撥款支付，
      並同意由買方應給付之買賣價金中，由買方直接給付予原
      告。
（二）原告自始均未邀約被告林坤寅與買方一同至原告處簽訂系
      爭土地之買賣契約，業如前述，足見原告確未完成居間事
      務，依約尚不得向被告林坤寅請求給付居間報酬。況被告
      林坤寅復已於本件訴訟程序表明仍願將系爭不動產出售，
      並非拒絕給付居間報酬，而係主張原告應先完成居間事務
      始得請求報酬，是原告未將本件委託銷售事宜完善處理，
      即無端請求被告給付報酬，顯與系爭契約之約定不符，自
      無理由。
（三）至原告以原證5之存證信函主張有多方要約買賣雙方簽約
      ，均為被告所拒絕云云，容與事實有間。查被告當初即對
      原告明知被告林坤寅並未出具授權書，卻用連哄帶騙之方
      式誘使被告林智偉、林智遠代為簽署相關契約有所不滿。
      是當原告通知已尋得買方時，被告遂要求要自行委請代書
      ，與買方見面一同簽訂買賣契約。然原告堅持要委請與原
      告公司配合之代書，並私下持不動產買賣契約書要求被告
      先單獨簽立，嗣後再將被告簽立之買賣契約交予買方簽約
      ，被告認為此種簽約方式實與常情有違，不免懷疑買方是
      否真有其人，乃要求原告先聯絡買方約好時間一起簽約。
      詎料，原告自此即未再通知被告簽約，反而委請律師寄發
      存證信函，片面主張被告違約拒絕簽約，要求被告應賠償
      全部之居間報酬。被告見原告處理本件居間事務不僅過於
      草率，說詞反覆，更片面捏照事實要求被告賠償，對原告
      之專業能力已無法完全信任，遂以原證5 之存證信函，表
      明拒絕承認林智偉、林智遠無權代理之意旨。而被告於本
      件訴訟程序表明仍願意交系爭房屋出售，乃係考量為使本
      件紛爭早日順利解決，不願在無意義之紛爭上浪費時間。
      倘被告真要藉詞惜售系爭房屋，又豈會一再表明願意將系
      爭房屋出售？是原告逕以原證5 之存證信函主張被告多次
      拒絕簽約云云，不僅混淆事實，更有斷章取義之嫌，實不
      足採。
四、縱認原告可向被告林坤寅求系爭居間報酬，然：
（一）按約定之報酬較居間人所認勞務之價值，為數過鉅失其公
      平者，法院得因報酬給付義務人之請求酌減之。但報酬已
      為給付者，不得請求返還，民法第572 條定有明文。
（二）查兩造所簽訂之系爭契約為媒介訂約之居間契約，而原告
      處理系爭房地之居間仲介事務，僅止於找到買方而已。則
      考量原告對於協助被告林坤寅與買方簽約、約定價金給付
      方式，乃至後續系爭房地之點交、所有權移轉等事項均未
      處理，是原告請求全部之居間報酬770, 800元，與其已從
      事之居間事務相較，顯然為數甚鉅而有失公平，是被告亦
      得依前開規定請求酌減居間報酬。
五、是原告既未依系爭契約最初所訂定之售屋條件，幫被告林坤
    寅尋得買方，促成雙方簽訂買賣契約以完成居間義務，自不
    得依系爭契約之約定向被告林坤寅請求居間報酬。故原告以
    先位聲明請求被告林坤寅應給付居間報酬770,800 元，洵屬
    無據。況被告復已於本件訴訟程序表明仍願意將系爭房屋出
    售，並非拒絕給付居間報酬，而係主張原告應先完成居間事
    務始得請求。
六、並聲明：（一）原告之先位之訴及假執行之聲請均駁回；（
    二）訴訟費用由原告負擔。（三）如受不利判決，請准供擔
    保，免為假執行。
乙、備位之訴部分
壹、原告主張：
一、退言之，若被告林坤寅否認其前開授權，被告林智偉、林智
    遠所為前開代理自屬無權代理，並因而致原告受有770,800
    元未取得居間報酬之損失，依民法第216 條之規定視為所失
    利益，原告自得依民法第110條、184條、185條等規定，請
    求被告林智偉、林智遠連帶賠償前開金額及其法定利息。
二、其餘引用先位之訴部分之攻擊防禦方法。
三、並聲明：（一）被告林智偉、林智遠應連帶給付原告770,80
    0元，及自99年12月16日起至清償日止按年息5% 計算之利息
    。（二）訴訟費用由被告林智偉、林智遠連帶負擔。（三）
    請准供擔保宣告假執行。
貳、被告林智偉、林智遠則以：
一、被告林智偉、林智遠為被告林坤寅之子，雖知悉被告林坤寅
    委託原告仲介買賣系爭房地之情事，但從未得到被告林坤寅
    之授權代為處理系爭房地之買賣事宜。然原告明知被告林智
    偉、林智遠均無代理權，仍對被告林智偉、林智遠謊稱其等
    得以被告林坤寅代理人之名義代為簽訂契約，並利用林智偉
    、林智遠對房屋買賣過程之不熟悉及無經驗，以變更底價對
    被告之影響不大，且買方已交付斡旋金，為對買方有交代為
    由，誘使被告林智偉、林智遠分別簽訂委託事項變更契約書
    及不動產買賣意願書。故被告林智偉、林智遠在未經被告林
    坤寅授權之情況下，即逕自以被告林坤寅代理人之名義簽訂
    系爭委託事項變更契約書及不動產買賣意願書，實屬無權代
    理之行為。
二、被告林智偉、林智遠在被告林坤寅拒絕承認後，本應負無權
    代理人之相關責任。然被告林坤寅自始均未簽署系爭專任委
    託銷售契約第8條第2項所約定之證件影本、授權書交予原告
    ，是原告係明知被告林智偉、林智遠並未取得被告林坤寅之
    授權，原告顯非民法第110 條所謂之善意相對人。依最高法
    院54年度台上字第2728號判決意旨，原告請求被告林智偉、
    林智遠應依民法第110 條規定負損害賠償之責，並無理由。
三、其餘引用先位之訴部分之攻擊防禦方法。
四、並聲明：（一）原告備位之訴及假執行之聲請均駁回。（二
    ）訴訟費用由原告負擔。（三）如受不利判決，請准供擔保
    免為假執行。
丙、得心證之理由
壹、先位之訴部分
一、按本件原告收受訂金後，因可歸責於被告林坤寅之事由而不
    願或無法與原告所介紹之客戶簽立不動產買賣契約時，視為
    原告已完成居間仲介之義務，被告林坤寅應支付委託售價4%
    服務報酬，並應立即全額一次支付予原告，兩造所簽訂之專
    任委託銷售契約書第8條第3項第3款著有規定。查：
（一）坐落於臺中市大里區（前為臺中縣大里市○○○路○段445
      號之房屋及其基地，為被告林坤寅所有；被告林坤寅委託
      原告代為銷售前開房地，而於99年7 月16日與原告簽訂系
      爭專任委託銷售契約書，約定系爭售價為2,300 萬元，委
      託期間自99年8月1日起至99年10月31日止，並特別約定底
      價為2,100萬元等事實，為兩造所不爭（見本院100年7月4
      日言詞辯論筆錄），並有專任委託銷售契約書在卷可證，
      自堪信為真實。
（二）被告林智偉於99年9 月13日以被告林坤寅之代理人名義，
      與原告之代理人陳彥汝簽署委託事項變更契約書，約定系
      爭房地之出售底價降為1,979 萬元（含4%仲介費）；嗣被
      告林智偉又於99年9 月17日再以被告林坤寅之代理人名義
      ，與原告之代理人徐瑋宗簽署第二份委託事項變更契約書
      ，約定系爭房地之出售底價再降為1,927 萬元（含4%仲介
      費，屋主實拿1,850 萬元）；與於99年10月間，原告表示
      已找到系爭房地之買主黃升一，願以1,928 萬元承買系爭
      房地，被告林智遠以被告林坤寅代理人之名義，於系爭不
      動產買賣意願書上簽名，表示同意依該不動產買賣意願書
      所載之條件出售系爭房地，惟被告林智遠並未收取任何定
      金或買賣價金等事實，亦為兩造所不爭（見本院100年7月
      4 日言詞辯論筆錄），並有委託事項變更契約書、不動產
      買賣意願書在卷可證，亦堪信為真實。
（三）證人黃升一結證稱其於99年9 月26日簽立系爭不動產買賣
      意願書與買方給付服務費承諾書，並表示願以1,928 萬元
      承購系爭房地；嗣於99年10月間，原告邀其與被告林坤寅
      在永慶不動產公司要簽約，經仲介人員通知被告有事要改
      期，其後又約了2、3次，結果也都改期沒簽成，理由係對
      方簽約代理人必需出差等事由而改期，迄目前為止均未簽
      成等語明確（見本院100年8月10日言詞辯論筆錄）。且原
      告已向黃升一收受10萬元斡旋金，亦有不動產買賣意願書
      可憑。證人洪孟志結證稱其曾於99年10月間受原告通知準
      備辦理系爭不動產買賣簽約事宜，後因買賣雙方未出現，
      故沒簽成；後於99年10月底，又獲原告通知，但仍沒碰到
      買賣雙方，當時仲介人員告知係因賣方沒到場，所以沒辦
      法簽成等語明確（見本院前開言詞辯論筆錄）。
（四）證人徐瑋琮結證稱系爭兩份委託事項變更契約書均係在被
      告林坤寅家所簽，當時因被告林坤寅洗腎而在隔壁房間中
      休息，兩份均係被告林智偉與其接洽簽訂；在委託人欄中
      ，林坤寅之簽名亦為林智偉所簽，代理人欄則是林智偉自
      己簽名；當時是被告林智偉進去被告林坤寅房間，再出來
      說被告林坤寅同意前開變更契約書的條件，始簽名完成手
      續等語。證人林碧娟亦結證稱簽訂系爭委託事項變更契約
      書時，其均在場，都是在被告林坤寅家中；委託人欄中之
      被告林坤寅姓名及代理人欄被告林智偉簽名，均係由被告
      林智偉所簽，因當時被告林坤寅在旁邊的小房間，且應有
      聽到其等之對談，被告林坤寅亦知其等去做什麼事；簽名
      時，被告林智偉有先進去問被告林坤寅之意見，出來後，
      被告林智偉有告訴其等被告林坤寅同意契約書中之條件；
      且其等先後去過很多次，被告並非馬上答應，有說俟其等
      討論後再回覆等語明確（均見本院100年8月10日言詞辯論
      筆錄）。
（五）則由前開事證相互參酌以觀，本件係因可歸責於被告林坤
      寅之事由而不願與原告所介紹之客戶黃升一簽立不動產買
      賣契約，依前開約定應視為原告已完成居間仲介之義務，
      被告林坤寅應支付委託售價4%之服務報酬，並應立即全額
      一次支付予原告，應可認定。
（六）至被告雖抗辯被告林坤寅未曾授權他人代理訂立系爭委託
      事項變更契約書及不動產買賣意願書，被告林智偉、林智
      遠應屬無權代理云云，然核與前開事證不符，自不可取。
      被告另抗辯依系爭契約第8條第2項約定，原告既明知被告
      林坤寅從未簽署授權書，則原告對於被告林智偉、林智遠
      未有取得合法授權，卻逕以代理人名義代為簽署委託事項
      變更契約書及不動產買賣意願書，確係無權代理之行為云
      云；然系爭契約第8條第2項固約定由代理人出面代理被告
      林坤寅簽立委託銷售契約書，應檢附所有權人之身分證正
      反面影印本、授權書及印鑑證明交付由原告驗證收執，以
      利作業，然前開約定僅限於簽立委託銷售契約書，並不及
      於委託事項變更契約書及不動產買賣意願書，況前開約定
      亦未以前開文件之交付為生效要件，自無從為被告有利之
      認定。
二、次按約定之報酬，較居間人所任勞務之價值，為數過鉅失其
    公平者，法院得因報酬給付義務人之請求酌減之，民 法 第
    572 條著有規定。而報酬否過高，應依其所生結果價值、居
    間人投注之勞務具體認定之。查依前開買賣價金數度調降、
    被告林坤寅仍不願與黃升一簽立不動產買賣契約等所生結果
    價值，與前開委託期間歷經數月，原告所屬人員投注之勞務
    不少等情形觀之，系爭委託售價4%之服務報酬，應以60% 計
    算較為合理。從而，原告請求被告林坤寅給付462,720 元（
    計算方式：19,280,000×4%×60%＝462,720元），自屬有據
    ；至超過部分之其餘請求，則不應准許。
三、綜上所述，原告依系爭專任委託銷售契約書之約定，請求被
    告林坤寅給付462,720 元，及自99年12月16日起至清償日止
    ，按週年利率5%計算之利息，為有理由，應予准許；逾此部
    分之其餘請求，則均無理由，應予駁回。
四、復按所命給付之金額未逾50萬元之判決，法院應依職權宣告
    假執行，民事訴訟法第389 條第1項第5款定有明文。查本件
    原告前開勝訴部分，所命為給付金額未逾50萬元，爰依職權
    宣告假執行；然被告林坤寅陳明願供擔保，請准免為假執行
    ，核無不合，應予准許，爰酌定相當之擔保金額宣告之。
五、本件事證已臻明確，兩造所為之其他主張，陳述並所提之證
    據，經審酌後，認均與本件之結論無礙，不再一一論述，併
    予敘明。
貳、末按主觀預備訴之合併，於先位之訴有理由時，無庸再就後
    位之訴為裁判。查原告請求被告林坤寅給付系爭報酬部分既
    為前開一部有理由之認定，則原告請求被告林智偉、林智遠
    給付系爭報酬部分，依前開說明，自無庸再為裁判，附此敘
    明。
參、訴訟費用負擔之依據：民事訴訟法第79條。
中    華    民    國   100    年    8     月    24    日
                  民事第二庭  法  官  陳卿和
正本係照原本作成。
如對本判決上訴，須於判決送達後20日內向本院提出上訴狀。如
委任律師提起上訴者，應一併繳納上訴審裁判費。
中    華    民    國   100    年    8     月    24    日
                              書記官  司立文